臺灣桃園地方法院刑事判決　　　　　　　　96年度訴字第29號
公　訴　人　台灣桃園地方法院檢察署檢察官
被　　　告　乙○○
　　　　　　　　　　（現另案於台灣桃園監獄服刑中）
指定辯護人　公設辯護人陳瑞明
上列被告因違反槍砲彈藥刀械管制條例等案件，經檢察官提起公
訴（95年度偵字第15927 號），本院判決如下：
    主  文
乙○○未經許可，持有可發射子彈具有殺傷力之改造玩具手槍，
累犯，處有期徒刑貳年，併科罰金新台幣陸萬元，如易服勞役以
新台幣壹仟元折算壹日，扣案之仿WALTHER 廠PPK/S 型半自動改
造玩具手槍壹支（含彈匣壹個，槍枝管制編號：0000000000）、
改造子彈貳顆（壹顆經試射），均沒收；又以加害生命、身體之
事，恐嚇他人致生危害於安全，累犯，處有期徒刑肆月；又未經
許可，持有可發射子彈具有殺傷力之改造玩具手槍，累犯，處有
期徒刑貳年，併科罰金新台幣陸萬元，如易服勞役以新台幣壹仟
元折算壹日，扣案之仿BERETTA 廠84型半自動改造玩具手槍壹支
（含彈匣壹個，槍枝管制編號：0000000000）沒收；應執行有期
徒刑肆年，併科罰金新台幣拾萬元，如易服勞役以新台幣壹仟元
折算壹日，扣案之仿WALTHER 廠PPK/S 型半自動改造玩具手槍壹
支（含彈匣壹個，槍枝管制編號：0000000000）、改造子彈貳顆
（壹顆經試射）、仿BERETTA 廠84型半自動改造玩具手槍壹支（
含彈匣壹個，槍枝管制編號：0000000000）均沒收。
    事  實
一、乙○○前因恐嚇案件，於民國92年5 月21日經本院判處有期
    徒刑4 月確定，於93年2 月26日易科罰金執行完畢。詎仍不
    知悔改，其明知具殺傷力之槍砲、彈藥，非經中央主管機關
    許可不得持有，仍為下列犯行：
（一）(1)於78年間，在桃園縣桃園市○○路附近，以新台幣1 萬
      元之價格，向某真實姓名年籍不詳、綽號「光頭」之某成
      年男子，購入仿WALTHER 廠PPK/S 型半自動手槍製造之玩
      具手槍換裝土造金屬槍管而成之改造手槍，可擊發適用子
      彈，具殺傷力之改造手槍1 支（含彈匣，槍枝管制編號：
      0000000000）及具殺傷力之改造子彈3 顆，購得後即藏放
      持有。(2)迨93年6 月14日，因乙○○之弟許閔碩（另據判
      處有期徒刑4 月）與甲○○、艾士強、邱建安、宋庀崟等
      人發生糾紛，乙○○為替許閔碩尋仇，遂於該日晚上9 時
      30分許，於張登亮（另據判處有期徒刑5 月）、許閔碩不
      知情之情形下，持上開手槍、子彈，搭乘由張登亮所駕駛
      車號9N-3046 號自小客車，並搭載許閔碩及其母許蔡虧，
      前往桃園縣中壢市○○路214 號「大時鐘舞廳」，欲找甲○○等人理論，而於上開地址前遇見艾士強、宋庀崟，乙○○、張登亮及許閔碩即基於剝奪艾士強行動自由之犯意
      聯絡，經許閔碩指認艾士強無誤後，由乙○○及張登亮將
      艾士強強押入前揭自小客車駛離（乙○○妨害自由部分另
      據本院於94年8 月10日判處有期徒刑6 月確定），甲○○
      、邱建安眼見上情，乃由後追趕將該車攔下，甲○○將坐
      於副駕駛座之許閔碩拉下車後，坐於後座之乙○○遂接續
      下車，另基於恐嚇之犯意，以前揭手槍抵住甲○○右腰際
      ，以加害其生命、身體之方式，恫嚇甲○○放開許閔碩，
      致生危害於甲○○之安全，因甲○○畏懼乙○○所持該槍
      危及其生命、身體之安全，遂立即出手奪取乙○○持有之
      槍枝，雙方拉扯中槍枝擊發，致甲○○及下車欲勸架之許
      蔡虧俱受有傷害（傷害部分未據告訴），乙○○旋與張登
      亮駕車載許蔡虧就醫並逃離現場。嗣警方據報，於翌（15
      ）日凌晨0 時50分許，在桃園縣中壢市○○○街12號前攔
      查由張登亮駕駛之上開自小客車，當時正欲與張登亮共同
      外出之許鍾元見狀即逃入吉利九街12號內，警方追至吉利
      九街12號後門，於該處查獲乙○○、許鍾元，並在該處草
      叢中起獲並扣得上開改造手槍1 支、子彈3 顆。
（二）乙○○另意圖為自己不法之所有，於93年9 月23日中午12
      時許，在桃園縣桃園市○○路○ 段67號之3 丙○○（另據
      檢察官為不起訴處分）租屋附近，拾獲仿BERETTA 廠84型
      半自動手槍製造之金屬玩具手槍換裝土造金屬槍管而成、
      具殺傷力之改造手槍1 支（含彈匣壹個，槍枝管制編號：
      0000000000 ） 及不具殺傷力之改造子彈4 顆後，全數侵
      吞入己而非法持有該槍枝，並藏放於上揭丙○○住處內。
      嗣乙○○、丙○○於同日下午3 時45分許，欲自丙○○上
      開租居處外出下樓，為埋伏之員警盤查，乙○○見狀即拔
      腿欲逃逸，警方將其攔下並盤查其身份，其在出示己之身
      分證時，將他人遭竊之身分證、健保卡各1 張取出，而當
      場遭警查獲，警方嗣又帶同乙○○、丙○○至丙○○上開
      租屋處，而扣得上開改造手槍1 支及子彈4 顆。
二、案經桃園縣政府警察局及桃園縣政府警察局中壢分局報告台
    灣桃園地方法院檢察署檢察官偵查起訴。
    理  由
一、訊據被告乙○○對於上揭持有槍彈之客觀事實及有於93年6
    月14日晚間9 時30分許與許閔碩、張登亮共同挾持被害人艾
    士強上車之行為坦承不諱，惟辯稱：伊於本案持有之2 支手
    槍應與本院94年度訴字第92號判決中所判之2 支槍枝構成連
    續犯；伊絕未拿槍抵住被害人甲○○，伊未恐嚇甲○○；伊
    在丙○○家附近拾獲事實欄一（二）之槍彈後，不出5 分鐘
    即遭警查獲，這樣不能算持有云云。惟查：本案之所有事實
    業據證人張登亮、許閔碩、丙○○警詢證述、證人甲○○、
    艾士強、邱建安、宋庀崟、許蔡虧警、偵訊證述甚明（渠等
    之警訊證詞，依刑事訴訟法第159 條之5 第2 項之規定，具
    有證據能力），渠等證述之情節均與被告自白之情節大致相
    符，並有被害人甲○○為被告槍擊受傷之診斷證明書1 紙在
    卷足稽。再查，證人甲○○除於歷次警、偵訊證述甚明外，
    又於本院審理時證稱「我在中壢市○○路的大聯盟ＫＴＶ上
    班，我負責在門口收票的，裡面的服務生艾士強跟許閔碩之
    間有糾紛，艾士強的車子有借給許閔碩，艾士強把龍潭一家
    的檳榔攤放在車廂，後來那家檳榔攤的東西被偷了，所以艾
    士強認為是許閔碩偷的，所以案發當天艾士強在樓下就被乙○○他們載走，往新屋交流道的方向走，在我們公司樓下賣
    光碟的邱建安打電話給我，他跟我說艾士強被乙○○他們開
    車載走，我就跑過去追他們，因為當時中正路塞車，他們的
    車開的很慢，我就追上他們的車，當時他們的車門鎖住，所
    以我就用腳踢他們的車門，他們把車子停下來，後來車上的
    人把中控鎖打開，我就把副駕駛座的門打開，當時許閔碩坐
    在副駕駛座，我就把許閔碩拉下車，我問他檳榔攤的東西是
    不是他偷的，許閔碩說不是，乙○○坐在駕駛座的後面，乙○○看到我把許閔碩拉下車，他也下車繞過車子後側，他下
    車時有拿壹個包包，然後他就走過來拿槍抵住我的右腰，叫
    我放開他弟弟，我就趁他不注意時跟他搶槍，有扭打，過一
    下子就聽到碰一聲，我的手就被打到貫穿，之後還打到乙○○的媽媽。」等語，其雖又證稱「（問：你看到乙○○拿槍
    出來會不會怕？）不會，因為那是道具槍改的，我看到那槍
    以為是假的，我也認為他不會開槍，我以前也有被人家打過
    。」云云，然由其立即與被告搶槍之動作，可以確知其因感
    受生命、身體受到明顯而立即之威脅，才會與被告搶槍，且
    本件改造手槍之材質全然鐵質，其證稱以為被告所持手槍是
    假的云云，與客觀事實不符，況任何一般之人在客觀情況下
    ，看見他人手持鐵材槍枝抵住其腰或身體任何部位均會產生
    畏懼感，此乃屬毋庸待言，證人甲○○證稱其不會畏懼，無
    非其已與被告和解，不欲因其之證言使被告入罪，其之此部
    分證詞自屬無可採信，本院由本案之客觀情狀推知被告持改
    造手槍抵住被害人甲○○之行為，確已致使甲○○產生生命
    、身體之危害之畏懼感。又查，丙○○於本院證述被告為警
    在伊租住處查獲持有事實欄一（二）所述槍彈之情節俱與其
    在警訊（亦與偵訊供詞相符，然偵訊中未據具結作證，是以
    其之偵訊供詞無證據能力）中所為證述情節相符，由被告己
    身之警、偵訊供詞、證人丙○○之警訊證詞更可知被告係於
    93 年9月23日中午12時許即已拾獲上開槍彈，至同日下午3
    時45分許始為警查獲，被告持有該槍彈之時間已歷經約3 時
    45分，其於本院翻稱在丙○○家附近拾獲該槍彈後，不出5
    分鐘即遭警查獲云云，無非脫罪之詞，況即依其所述，其之
    行為仍屬構成非法持有改造手槍罪，毫無影響罪責之成立。
    復查，檢察官於93年10月29日偵訊時問被告其持有本案上開
    事實欄一（一）、（二）所述槍彈與「現在在押之案件」（
    按即本院94年度訴字第92號判決中所判之槍枝）之間，是否
    出於連續犯意持有槍彈，其回稱「我全部沒有出於連續犯意
    ，第一枝是買的，第二枝是無意間撿的，另起犯意持有，第
    三枝是別人欠債拿來抵債的．．．」等語，況本院94年度訴
    字第92號判決理由欄八以「．．．經查，被告乙○○犯罪事
    實（１）部分之未經許可，持有可發射子彈具有殺傷力改造
    手槍犯行與上開經起訴未經許可，持有可發射子彈具有殺傷
    力之改造手槍犯行，其二者開始持有之犯罪時間相距長約15
    年，且據併辦意旨所載之犯罪事實（２），可見被告乙○○
    係於拾得犯罪事實（２）所示之改造手槍侵占後，始臨時起
    意持有之，況被告乙○○就本件經起訴之未經許可，持有可
    發射子彈具有殺傷力之改造手槍犯行均矢口否認，詳如前述
    ，是實難認犯罪事實（１）、（２）所示被告乙○○持有改
    造手槍之事實，與前開起訴之未經許可，持有可發射子彈具
    有殺傷力之改造手槍犯行，二者之犯罪時間緊接，顯自始係
    基於概括犯意反覆為之，是其此部分犯行與上開經起訴之未
    經許可，持有可發射子彈具有殺傷力之改造手槍犯行間，即
    非有連續犯之裁判上一罪關係，從而，上開併辦意旨述及被
    告乙○○所涉未經許可，持有可發射子彈具有殺傷力之改造
    手槍、恐嚇危害安全、侵占遺失物等犯行，均自非起訴效力
    所及，本院不得併予審究，應退由檢察官另為適法之處理。
    」等語，台灣高等法院95年度上更（一）字第339 號判決亦
    無不同之見解，有該2 份判決附卷可稽，更可見被告持有本
    案之槍彈與本院94年度訴字第92號、台灣高等法院95年度上
    更（一）字第339 號判決中所判之2 支槍枝不構成連續犯裁
    判上一罪之關係，應分論併罰，毫無疑義。末查，扣案之改
    造手槍2 支及改造子彈3 顆，經送鑑驗結果，均具有殺傷力
    ，有內政部警政署刑事警察局93年7 月2 日刑鑑字第093012
    6166號及93年10月12日刑鑑字第0930198848號槍彈鑑定書各
    1 件在卷足參，本件事證明確，被告犯行足堪認定。
二、(1)按被告行為後，槍砲彈藥刀械管制條例亦經總統於94年1
    月26日以華總一義字第09400010101 號令修正公布，並自94
    年1 月28日生效施行，原條例第8 條與第10條、第11條合併
    修正移列為修正條文第8 條，原條例第10條、第11條刪除；
    修正前槍砲彈藥刀械管制條例第11條第4 項之未經許可持有
    可發射子彈具有殺傷力之各式槍砲罪，移至新法第8 條第4
    項，除將舊法規定之「槍砲」修正為「槍枝」外，修正前之
    法定刑為1 年以上7 年以下有期徒刑，併科新臺幣7 百萬元
    以下罰金，修正後槍砲彈藥刀械管制條例第8 條第4 項係規
    定：「未經許可持有第4 條第1 項第1 款所定其他可發射金
    屬或子彈具有殺傷力之各式槍枝者，處3 年以上10年以下有
    期徒刑，併科新臺幣7 百萬元以下罰金」。又持有槍枝罪，
    其持有之繼續為行為之繼續，而非狀態之繼續，亦即一經意
    圖犯罪而持有槍枝，該罪雖告成立，但其完結，須繼續至持
    有行為終了之時為止（最高法院79年度台非字第264 號判決
    意旨參照），是本件被告先後自78年間及93年9 月23日起，
    持有前揭槍、彈，然既分別持有至93年6 月15日及9 月23日
    止，則比較其應適用法律之時點，自以持有之最終時與裁判
    時為比較，而比較新舊法之結果，以被告行為時即修正前之
    舊法對於被告較為有利，且應整體適用有利於被告之舊法規
    定。(2)核被告如事實一（一）所為，係犯修正前槍砲彈藥刀
    械管制條例第11條第4 項之未經許可持有改造手槍罪、同條
    例第12條第4 項（該條未經修正）之未經許可持有子彈罪，
    其如事實一（一）(2)所為，係犯刑法第305 條之恐嚇危害安
    全罪，其如事實一（二）所為，係犯修正前槍砲彈藥刀械管
    制條例第11條第4 項之未經許可持有改造手槍罪及刑法第33
    7 條之侵占遺失物罪。被告一行為同時持有事實一（一）改
    造手槍及改造子彈，係一行為同時觸犯2 罪名，為想像競合
    犯，應依刑法第55條之規定，從一重之修正前槍砲彈藥刀械
    管制條例第11條4 項之未經許可持有改造手槍罪處斷。被告
    所犯持有事實一（二）之改造手槍罪與侵占遺失罪間，有方
    法結果之牽連關係；依95年7 月1 日修正實施之刑法既已刪
    除牽連犯之規定，則所犯上述2 罪應依數罪併罰之規定分論
    併罰，比較新舊法之規定，修正後之規定並非較有利於被告
    ，依刑法第2 條第1 項前段之規定，應適用行為時之法律，
    即適用修正前刑法第55條牽連犯之規定，從一重之持有改造
    手槍罪處斷。被告犯有如事實欄一所述前科，甫於93年2 月
    26日執行完畢，此有被告前案紀錄表乙紙附卷可稽，茲於五
    年以內再故意犯本件有期徒刑以上之罪，不論依修正前之刑
    法第47條，或修正後之刑法第47條第1 項之規定，均構成累
    犯，對被告而言並無有利或不利之情形，自不生新舊法比較
    之問題，應逕依修正後之刑法第47條第1 項，論以累犯。刑
    法第305 條、第337 條均係72年6 月26日以前修正之刑法條
    文，該條項之罰金刑，按罰金罰鍰提高標準條例第一條前段
    之規定，提高（以銀元計）至十倍，而按95年6 月24日修正
    公布、自95年7 月1 日施行之刑法施行法第1 條之1 第2 項
    前段之規定，該條項之罰金刑，提高（以新台幣計）至卅倍
    ，二者經適用後之罰金刑提高規定並無不同，應逕依刑法施
    行第1 條之1 之規定以提高罰金刑。修正刑法第33條第5 款
    規定罰金刑係新台幣1000元以上，以百元計算之，而修正前
    該條款規定罰金刑係銀元1 元以上，二者比較，以修正前該
    條款較有利於被告，然本案並無宣告被告罰金刑，是自毋庸
    比較該條修正前後之規定以適用之。又刑法第305 條、第33
    7 條有罰金刑，而該罪又有上開加重情形，依修正刑法第67
    條規定，罰金刑之最高度及最低度同加重之，而依修正前刑
    法第68條之規定，罰金刑僅加重最高度，二者比較，修正刑
    法第67條並非有利於被告，自應適用修正前刑法第68條之規
    定。爰審酌被告非法持有具殺傷力之槍彈對社會之危害甚大
    、其恐嚇手段造成被害人之危害、犯罪動機、犯後態度等一
    切情狀，分別量處如主文所示之宣告刑。被告於行為時，刑
    法第42條第2 項前段規定：「易服勞役以1 元以上3 元以下
    折算一日。」又其行為時之易服勞役折算標準，業據修正前
    罰金罰鍰提高標準條例第2 條前段規定，就其原定數額提高
    為100 倍折算1 日，則其行為時之易服勞役折算標準，應以
    銀元300 元折算1 日，即新台幣900 元折算1 日。惟95年7
    月1 日修正公布施行之刑法第42條第3 項前段規定：「易服
    勞役以新台幣一仟元、二仟元或三仟元折算一日。」比較修
    正前後之易服勞役折算標準，以修正後之規定，較有利於被
    告，則應依刑法第2 條第1 項後段規定，適用修正後之刑法
    第42條第3 項前段規定，定其易服勞役之折算標準。又依刑
    法第51條定應執行刑時，「裁判確定前犯數罪，其中一罪在
    新法施行前者，亦同（即亦應為新舊法比較）。」最高法院
    95 年5月23日第8 次刑事庭會議決議可資參照，被告犯前開
    三罪，均於95年7 月1 日之前犯之，而刑法第51條業於民國
    94 年1月7 日修正公布，並於95年7 月1 日施行，修正前刑
    法第51條規定：「數罪併罰，分別宣告其罪之刑，依左列各
    款定其應執行者：」其中第5 款規定：「宣告多數有期徒刑
    者，於各刑中之最長期以上，各刑合併之刑期以下，定其刑
    期。但不得逾二十年。」修正後刑法第51條第5 款規定：「
    宣告多數有期徒刑者，於各刑中之最長期以上，各刑合併之
    刑期以下，定其刑期。但不得逾三十年」比較結果，修正後
    刑法並非較有利於被告，依刑法第2 條第1 項前段之規定，
    仍應依修正前刑法第51條第5 款，定其應執行之刑。扣案之
    仿WALTHER 廠PPK/ S型半自動改造玩具手槍壹支（含彈匣壹
    個，槍枝管制編號：0000000000）、改造子彈貳顆（其中壹
    顆業據試射，已無殺傷力，非違禁物，故不予沒收）、仿
    BERETTA 廠84型半自動改造玩具手槍壹支（含彈匣壹個，槍
    枝管制編號：0000000000），均為違禁物，應依刑法第38條
    第1 項1款 規定宣告沒收。
據上論斷，應依刑事訴訟法第299 條第1 項前段，修正前槍砲彈
藥刀械管制條例第11條第4 項、（現行）第12條第4 項，刑法第
11條前段、第2 條第1 項、第305 條、第337 條、（修正前及修
正後）第55條、第47條第1 項、第42條第3 項前段、修正前第51
條第5 款、第7 款、第38條第1 項1 款，刑法施行法第1 條之1
，廢止前罰金罰鍰提高標準條例第2 條，現行法規所定貨幣單位
折算新台幣條例第2 條，判決如主文。
本案經檢察官董良造到庭執行職務
中　　華　　民　　國　　96　　年　　5 　　月　　29　　日
                  刑事第十二庭審判長法  官  游紅桃
                                    法  官  王美玲
                                    法  官  曾雨明
以上正本證明與原本無異。
如不服本判決，應於判決送達後10日內向本院提出上訴狀（應附
繕本），上訴於臺灣高等法院。
　　　　　　　　　　　　　    　　  書記官　施春祝
中　　華　　民　　國　　96　　年　　5 　　月　　29　　日
附錄論罪法條：
修正前槍砲彈藥刀械管制條例第11條第4 項、（現行）第12條第
4 項、刑法第305 條、第337 條
修正前槍砲彈藥刀械管制條例第11條
未經許可，製造、販賣或運輸第4 條第1 項第1 款所稱其他可發
射金屬或子彈具有殺傷力之各式槍砲者，處5 年以上有期徒刑，
併科新臺幣1 千萬元以下罰金。
未經許可，轉讓、出租或出借前項所列槍砲者，處3年以上10 年
以下有期徒刑，併科新臺幣7百萬元以下罰金。
意圖供自己或他人犯罪之用，而犯前2項之罪者，處無期徒刑或
7年以上有期徒刑，併科新臺幣1千萬元以下罰金。
未經許可，持有、寄藏或意圖販賣而陳列第一項所列槍砲者，處
1年以上7年以下有期徒刑，併科新臺幣7百萬元以下罰金。
第1項至第3項之未遂犯罰之。
槍砲彈藥刀械管制條例第12條
未經許可，製造、販賣或運輸子彈者，處1年以上7年以下有期徒
刑，併科新台幣5百萬元以下罰金。
未經許可，轉讓、出租或出借子彈者，處6月以上5年以下有期徒
刑，併科新台幣3百萬元以下罰金。
意圖供自己或他人犯罪之用，而犯前2項之罪者，處3年以上10
年以下有期徒刑，併科新台幣7百萬元以下罰金。
未經許可，持有、寄藏或意圖販賣而陳列子彈者，處5年以下有
期徒刑，併科新台幣3百萬元以下罰金。
第1項至第3項之未遂犯罰之。
中華民國刑法第305條（恐嚇危害安全罪）
以加害生命、身體、自由、名譽、財產之事，恐嚇他人致生危害
於安全者，處2年以下有期徒刑、拘役或3百元以下罰金。
中華民國刑法第337條（侵占遺失物罪）
意圖為自己或第三人不法之所有，而侵占遺失物、漂流物或其他
離本人所持有之物者，處5百元以下罰金。
